臺灣嘉義地方法院刑事判決
111年度金訴字第5號
公  訴  人  臺灣嘉義地方檢察署檢察官
被      告  許尊勝



                    （現於法務部矯正署嘉義看守所另案羈押中）
            蔡沛翰


                    （現於法務部矯正署臺南看守所另案羈押中）
上列被告因加重詐欺等案件，經檢察官提起公訴（110年度少連
偵字第56號、110年度偵字第1532號、110年度偵字第4128號、11
0年度偵字第4156號、110年度偵字第4157號、110年度軍偵字第1
2號），因被告就被訴事實均為有罪陳述，本院合議庭裁定由受
命法官進行簡式審判程序，並判決如下：
　　主　文
壹、主刑部分
一、子○○犯如附表二編號2、3、5至18之「主文」欄所示之罪，
    各處如附表二編號2、3、5至18之「主文」欄所示之刑。
二、天○○犯如附表二編號1、3、4、12、15、16之「主文」欄所
    示之罪，各處如附表二編號1、3、4、12、15、16之「主文
    」欄所示之刑。
貳、沒收部分
一、子○○扣案之蘋果手機壹支（型號：Iphone XS；IMEI碼：000
    000000000000號）及犯罪所得新臺幣拾肆萬玖仟元均沒之；
    未扣案之犯罪所得新臺幣壹萬陸仟伍佰元均沒收之，於全部
    或一部不能沒收或不宜執行沒收時，均追徵其價額。
二、天○○扣案之蘋果手機壹支（型號：Iphone 6；IMEI碼：0000
    00000000000號）均沒之；未扣案之犯罪所得新臺幣玖仟零
    參拾貳元均沒收之，於全部或一部不能沒收或不宜執行沒收
    時，均追徵其價額。
　　犯 罪 事 實
一、子○○（參與犯罪組織罪嫌部分業經臺灣雲林地方檢察署檢察
    官提起公訴，現由臺灣雲林地方法院審理中）於民國109年1
    1月中旬某日，在嘉義市某處，加入身分不詳、通訊軟體微
    信暱稱「大成」、「豐泰」所發起並指揮三人以上且以實施
    詐術為手段，具有持續性、牟利性及結構性之詐欺集團，擔
    任車手頭、司機、收水手，並於同年12月間某日，陸續吸收
    天○○、巳○○、丑○○（天○○、巳○○、丑○○3人參與犯罪組織罪
    嫌部分業經臺灣雲林地方檢察署檢察官提起公訴，現由臺灣
    雲林地方法院審理中，巳○○、丑○○尚未審結）等人擔任旗下
    車手，再於110年1月間透過巳○○或親自分別吸收地○○、丁○○
    (上2人尚未審結）)及少年吳○麟（另由本院少年法庭審理中
    ）擔任旗下車手。子○○、天○○、巳○○、丑○○、地○○、丁○○、
    少年吳○麟與身分不詳之詐欺集團成員，分別為下列行為：
  ㈠天○○、「大成」、「豐泰」與身分不詳之詐欺集團成員，共
    同意圖為自己不法之所有，基於三人以上共同詐欺取財、隱
    匿詐欺犯罪所得去向及所在之洗錢犯意聯絡，先由該詐欺集
    團身分不詳之成員，於附表一編號1「行使詐術時間」欄所
    示之時間，以如附表一編號1「行使詐術方式」欄所示之方
    式，向癸○○施用詐術，致其陷於錯誤，依詐欺集團身分不詳
    成員之指示，匯款如附表一編號1「匯款金額」欄所示之金
    額，至如附表一編號1「人頭帳戶」欄所示之帳戶，再由天○○提領人頭帳戶內之贓款後，依詐欺集團上手之指示，上繳
    詐欺贓款與詐欺集團上手，共同製造金流斷點，而掩飾或隱
    匿上開犯罪所得之去向、所在。
  ㈡子○○、天○○、「大成」、「豐泰」與身分不詳之詐欺集團成
    員，共同意圖為自己不法之所有，基於三人以上共同詐欺取
    財、隱匿詐欺犯罪所得去向及所在之洗錢犯意聯絡，先由該
    詐欺集團身分不詳之成員，分別於附表一編號4、16「行使
    詐術時間」欄所示之時間，以如附表一編號4、16「行使詐
    術方式」欄所示之方式，向如附表一編號4、16「告訴人/被
    害人」欄所示之人施用詐術，致其等均陷於錯誤，分別依詐
    欺集團身分不詳之成員之指示，匯款如附表一編號4、16「
    匯款金額」欄所示之金額，至如附表一編號4、16「人頭帳
    戶」欄所示之帳戶，再由天○○提領人頭帳戶內之贓款，並交
    付子○○後，子○○再依詐欺集團上手之指示，上繳詐欺贓款與
    詐欺集團上手，共同製造金流斷點，而掩飾或隱匿上開犯罪
    所得之去向、所在。　　
　㈢子○○、少年吳○麟、「大成」、「豐泰」與身分不詳之詐欺集
    團成員，共同意圖為自己不法之所有，基於三人以上共同詐
    欺取財、隱匿詐欺犯罪所得去向及所在之洗錢犯意聯絡，先
    由該詐欺集團身分不詳之成員，分別於附表一編號2、5、6
    、13、14、17、18「行使詐術時間」欄所示之時間，以如附
    表一編號2、5、6、13、14、17、18「行使詐術方式」欄所
    示之方式，向如附表一編號2、5、6、13、14、17、18「告
    訴人/被害人」欄所示之人施用詐術，致其等均陷於錯誤，
    分別依詐欺集團身分不詳成員之指示，匯款如附表一編號2
    、5、6、13、14、17、18「匯款金額」欄所示之金額，至如
    附表一編號2、5、6、13、14、17、18「人頭帳戶」欄所示
    之帳戶，再由少年吳○麟提領人頭帳戶內之贓款，並交付子○○後，子○○再依詐欺集團上手之指示，上繳詐欺贓款與詐欺
    集團上手，共同製造金流斷點，而掩飾或隱匿上開犯罪所得
    之去向、所在。　
　㈣子○○、天○○、巳○○、「大成」、「豐泰」與身分不詳之詐欺
    集團成員，共同意圖為自己不法之所有，基於三人以上共同
    詐欺取財、隱匿詐欺犯罪所得去向及所在之洗錢犯意聯絡，
    先由該詐欺集團真實姓名年籍不詳之成員，於附表一編號3
    「行使詐術時間」欄所示之時間，以如附表一編號3「行使
    詐術方式」欄所示之方式，向申○○施用詐術，致其陷於錯誤
    ，依詐欺集團身分不詳之成員之指示，匯款如附表一編號3
    「匯款金額」欄所示之金額，至如附表一編號3「人頭帳戶
    」欄所示之帳戶，再由天○○提領人頭帳戶內之贓款，並透過
    巳○○交付子○○後，子○○再依詐欺集團上手之指示，上繳詐欺
    贓款與詐欺集團上手，共同製造金流斷點，而掩飾或隱匿上
    開犯罪所得之去向、所在。　　
　㈤子○○、地○○、少年吳○麟、「大成」、「豐泰」與身分不詳之
    詐欺集團成員，共同意圖為自己不法之所有，基於三人以上
    共同詐欺取財、隱匿詐欺犯罪所得去向及所在之洗錢犯意聯
    絡，先由該詐欺集團身分不詳之成員，於附表一編號11「行
    使詐術時間」欄所示之時間，以如附表一編號11「行使詐術
    方式」欄所示之方式，向卯○○施用詐術，致其陷於錯誤，依
    詐欺集團身分不詳成員之指示，匯款如附表一編號11「匯款
    金額」欄所示之金額，至如附表一編號11「人頭帳戶」欄所
    示之帳戶，再由少年吳○麟提領人頭帳戶內之贓款，並透過
    地○○交付子○○後，子○○再依詐欺集團上手之指示，上繳詐欺
    贓款與詐欺集團上手，共同製造金流斷點，而掩飾或隱匿上
    開犯罪所得之去向、所在。
　㈥子○○、天○○、丁○○、丑○○、「大成」、「豐泰」與身分不詳
    之詐欺集團成員，共同意圖為自己不法之所有，基於三人以
    上共同詐欺取財、隱匿詐欺犯罪所得去向及所在之洗錢犯意
    聯絡，先由該詐欺集團身分不詳之成員，於附表一編號12「
    行使詐術時間」欄所示之時間，以如附表一編號12「行使詐
    術方式」欄所示之方式，向寅○○施用詐術，致其陷於錯誤，
    依詐欺集團身分不詳成員之指示，匯款如附表一編號12「匯
    款金額」欄所示之金額，至如附表一編號12「人頭帳戶」欄
    所示之帳戶，再由丑○○駕車搭載天○○、丁○○前往提款，由丁○○操作提款機提領人頭帳戶內之贓款，並交付子○○後，子○○
    再依詐欺集團上手之指示，上繳詐欺贓款與詐欺集團上手，
    共同製造金流斷點，而掩飾或隱匿上開犯罪所得之去向、所
    在。
  ㈦子○○、天○○、少年吳○麟、「大成」、「豐泰」與身分不詳之
    詐欺集團成員，共同意圖為自己不法之所有，基於三人以上
    共同詐欺取財、隱匿詐欺犯罪所得去向及所在之洗錢犯意聯
    絡，先由該詐欺集團身分不詳之成員，於附表一編號15「行
    使詐術時間」欄所示之時間，以如附表一編號15「行使詐術
    方式」欄所示之方式，向己○○施用詐術，致其陷於錯誤，依
    詐欺集團身分不詳之指示，匯款如附表一編號15「匯款金額
    」欄所示之金額，至如附表一編號15「人頭帳戶」欄所示之
    帳戶，再由少年吳○麟提領人頭帳戶內之贓款，透過天○○交
    付子○○後，子○○再依詐欺集團上手之指示，上繳詐欺贓款與
    詐欺集團上手，共同製造金流斷點，而掩飾或隱匿上開犯罪
    所得之去向、所在。
　㈧子○○、地○○、少年吳○麟、「大成」、「豐泰」與身分不詳之
    詐欺集團成員，共同意圖為自己不法之所有，基於三人以上
    共同詐欺取財、隱匿詐欺犯罪所得去向及所在之洗錢犯意聯
    絡，先由該詐欺集團身分不詳之成員，分別於附表一編號7
    至9「行使詐術時間」欄所示之時間，以如附表一編號7至9
    「行使詐術方式」欄所示之方式，向如附表一編號7至9「告
    訴人/被害人」欄所示之人施用詐術，致其等均陷於錯誤，
    分別依詐欺集團身分不詳成員之指示，匯款如附表一編號7
    至9「匯款金額」欄所示之金額，至如附表一編號7至9「人
    頭帳戶」欄所示之帳戶，再由附表一編號7至9「提領人欄」
    所示之人提領人頭帳戶內之贓款，並由子○○依詐欺集團上手
    之指示，上繳詐欺贓款與詐欺集團上手，共同製造金流斷點
    ，而掩飾或隱匿上開犯罪所得之去向、所在。
  ㈨子○○、地○○、巳○○、少年吳○麟、「大成」、「豐泰」與身分
    不詳之詐欺集團成員，共同意圖為自己不法之所有，基於三
    人以上共同詐欺取財、隱匿詐欺犯罪所得去向及所在之洗錢
    犯意聯絡，先由該詐欺集團身分不詳之成員，於附表一編號
    10「行使詐術時間」欄所示之時間，以如附表一編號10「行
    使詐術方式」欄所示之方式，向辰○○施用詐術，致其陷於錯
    誤，依詐欺集團真實身分不詳成員之指示，匯款如附表一編
    號10「匯款金額」欄所示之金額，至如附表一編號10「人頭
    帳戶」欄所示之帳戶，再由附表一編號10「提領人欄」所示
    之人提領人頭帳戶內之贓款並交付子○○，子○○再依詐欺集團
    上手之指示，上繳詐欺贓款與詐欺集團上手，共同製造金流
    斷點，而掩飾或隱匿上開犯罪所得之去向、所在。　
二、案經附表一編號1至13、15至18所示之告訴人訴由嘉義市政
    府警察局第一分局報告臺灣嘉義地方檢察署檢察官檢察官偵
    查起訴。
　　理　由
一、程序說明：
  ㈠審判範圍：
　　被告子○○就附表一編號4部分，不在檢察官起訴效力範圍，
    故不在本案審判之範圍內，本院另為職權告發（詳下述）。
　㈡證據能力：
　　被告子○○、天○○所犯者非為死刑、無期徒刑、最輕本刑為3
    年以上有期徒刑之罪或高等法院管轄第一審案件，其於準備
    程序進行中，先就被訴事實為有罪之陳述，經告知簡式審判
    程序之旨，並聽取檢察官、被告之意見後，本院業已依刑事
    訴訟法第273條之1第1項規定，裁定改以簡式審判程序進行
    本案審理。又簡式審判程序之證據調查，依刑事訴訟法第27
    3條之2規定，不受同法第159條第1項、第161條之2、第161
    條之3、第163條之1及第164條至第170條所規定證據能力認
    定及調查方式之限制。
二、認定事實所憑之證據及理由：
　  上開犯罪事實業據被告子○○、天○○於審理時坦承不諱，核與
    證人即附表一編號1至18所示之證人即告訴人或被害人於警
    詢中之證述情節大致相符，並有偵辦子○○所組詐欺集團之車
    手提領照片、熱點資料案件詳細列表、嘉義市政府警察局第
    一分局提款熱點影像建檔、扣案提款卡翻拍照片、扣案物品
    照片、查扣提款卡明細表、各告訴人及被害人之金融機構協
    助受詐騙民眾通知疑似警示帳戶通報單、受理詐騙帳戶通報
    警示簡便格式表、內政部警政署反詐騙諮詢專線紀錄表、金
    融機構聯防機制通報單、附表一編號1至18所示各人頭帳戶
    之交易明細、基本資料、存款存摺帳號資料、開戶資料、對
    帳單細項、客戶歷史交易清單、附表一編號1至18所示之告
    訴人及被害人提供之存摺內頁影本及網路交易截圖、自願受
    搜索同意書、嘉義市政府警察局第一分局搜索扣押筆錄、扣
    押物品目錄表、扣押物品收據在卷可考。足見被告2人之任
    意性自白與事實相符，堪予採信。本案事證明確，被告子○○
    、天○○之犯行，均堪認定，應依法論科。
三、論罪部分：
　㈠核被告子○○所為，就附表一編號2、3、5至18所示部分；被告
    天○○所為，就附表一編號1、3、4、12、15、16所示部分，
    均係犯刑法第339條之4第1項第2款之三人以上共同詐欺取財
    罪、洗錢防制法第14條第1項之一般洗錢罪。
　㈡被告天○○、「大成」、「豐泰」與身分不詳之詐欺集團成員
    就附表一編號1部分；被告子○○、天○○、「大成」、「豐泰
    」與身分不詳之詐欺集團成員就附表一編號4、16部分；被
    告子○○、另案被告少年吳○麟、「大成」、「豐泰」與身分
    不詳之詐欺集團成員就附表一編號2、5、6、13、14、17、1
    8部分；被告子○○、巳○○、天○○、「大成」、「豐泰」與身
    分不詳之詐欺集團成員就附表一編號3部分；被告子○○、同
    案被告地○○、另案被告少年吳○麟、「大成」、「豐泰」與
    身分不詳之詐欺集團成員就附表一編號11部分；被告子○○、
    天○○、同案被告丁○○、丑○○、「大成」、「豐泰」與身分不
    詳之詐欺集團成員就附表一編號12部分；被告子○○、天○○、
    另案被告少年吳○麟、「大成」、「豐泰」與身分不詳之詐
    欺集團成員就附表一編號15部分；被告子○○、同案被告地○○
    、另案被告少年吳○麟、「大成」、「豐泰」與身分不詳之
    詐欺集團成員就附表一編號7至9部分；被告子○○、同案被告
    地○○、巳○○、另案被告少年吳○麟、「大成」、「豐泰」與
    身分不詳之詐欺集團成員就附表一編號10部分，有犯意聯絡
    及行為分擔，均為共同正犯。
　㈢被告子○○就附表一編號2、3、5至12、15、17、18，分別由附
    表一編號2、3、5至12、15、17、18之「提領人」欄所示之
    提領人持提款卡，操作提款機而多次提領款項之行為，各係
    於密接之時間、地點為之，且各係侵害同一告訴人或被害人
    之財產法益，所為各該行為之獨立性極為薄弱，依一般社會
    健全觀念，難以強行分開，是在刑法評價上，就其多次提領
    款項之行為，各應視為數個舉動之接續實行，合為包括之一
    行為予以評價，較為合理，應認係接續犯，而論一罪。被告
    天○○就附表一編號1、3、12、15，分別由附表一編號1、3、
    12、15之「提領人」欄所示之提領人持提款卡，操作提款機
    而多次提領款項之行為，各係於密接之時間、地點為之，且
    各係侵害同一告訴人或被害人之財產法益，所為各該行為之
    獨立性極為薄弱，依一般社會健全觀念，難以強行分開，是
    在刑法評價上，就其多次提領款項之行為，各應視為數個舉
    動之接續實行，合為包括之一行為予以評價，較為合理，應
    認係接續犯，而論一罪。
　㈣被告子○○就附表一編號2、3、5至18所示部分；被告天○○所為
    ，就附表一編號1、3、4、12、15、16所示部分，均係以一
    行為同時觸犯三人以上共同詐欺取財罪及一般洗錢罪，為想
    像競合犯，均應從一重以三人以上共同詐欺取財罪處斷。
　㈤被告子○○各犯如附表一編號2、3、5至18所示之16次三人以上
    共同詐欺取財罪，係對不同告訴人或被害人實施詐術而詐得
    贓款，所侵害者係不同個人財產法益，且犯罪時間、地點亦
    均不同，是其等犯意各別、行為互殊，應予分論併罰。被告
    天○○各犯如附表一編號1、3、4、12、15、16所示之6次三人
    以上共同詐欺取財罪，係對不同被害對象實施詐術而詐得贓
    款，所侵害者係不同個人財產法益，且犯罪時間、地點亦均
    不同，是其等犯意各別、行為互殊，應予分論併罰。
  ㈥被告子○○、天○○犯罪時尚屬未成年人，其等雖與另案被告少
    年吳○麟共同實施犯罪，然與兒童及少年福利與權益保障法
    第112條第1項前段之規定不符，自不得依該規定加重被告子
    ○○、天○○之本刑，附此說明。　　
四、科刑部分：
　㈠想像競合犯之處斷刑，本質上係「刑之合併」，其所謂從一
    重處斷，乃將想像競合犯組成之評價上數罪，合併為科刑一
    罪，其所對應之刑罰，亦合併其評價上數罪之數法定刑，而
    為一個處斷刑。易言之，想像競合犯侵害數法益者皆成立犯
    罪，論罪時必須輕、重罪併舉論述，同時宣告所犯各罪名，
    包括各罪有無加重、減免其刑之情形，亦應說明論列，量刑
    時併衡酌輕罪部分量刑事由，評價始為充足，然後依刑法第
    55條前段規定「從一重處斷」，非謂對於其餘各罪可置而不
    論。因此，法院決定處斷刑時，雖以其中最重罪名之法定刑
    ，做為裁量之準據，惟於裁量其輕重時，仍應將輕罪合併評
    價在內（最高法院108年度台上字第4405號、第4408號判決
    意旨參照）。經查，洗錢防制法第16條第2項規定：「犯前
    二條之罪，在偵查或審判中自白者，減輕其刑。」而被告子
    ○○、被告天○○均於警詢、偵查中及本院準備程序、審理時自
    白其本案犯行，已如前述，依洗錢防制法第16條第2項規定
    原應減輕其刑，然被告子○○、被告天○○所犯一般洗錢罪係屬
    想像競合犯其中之輕罪，並從一重論處三人以上共同詐欺取
    財罪，故就上開部分減刑事由，由本院依刑法第57條之規定
    於量刑時一併審酌。
　㈡被告子○○：
　　爰以行為人之責任為基礎，審酌被告子○○正值青年，非無工
    作能力，竟圖非法所得而參與本案詐欺集團擔任車手頭、司
    機、收水手，並陸續吸收本案其他被告擔任旗下車手，雖非
    直接聯繫詐騙被害人之工作，然仍屬詐欺集團不可或缺之分
    工一環，使詐欺取財之利益得以實現，行為實值非難，應予
    嚴懲；且被告子○○迄未與告訴人及被害人和解並賠償其損害
    ；惟念被告子○○非居於核心高端管理階層或金主地位，僅回
    收第一層提領款項後再往上繳交，相較於隱身幕後之出資者
    及在詐騙機房內擔任機房手等角色，被告子○○所參與之犯罪
    情節應屬次要，僅係受命於主要核心詐欺集團成員，較之主
    要核心詐騙集團成員，被告子○○對於被害人所侵害法益之危
    險性應較輕微；復考量被告子○○犯後坦承犯行之態度；兼衡
    被告子○○自陳教育程度國中肄業、已婚、1名2歲子女、從事
    裝潢；犯罪動機及目的係因剛生小孩開銷增加；告訴人酉○○
    、辛○○、己○○對本案表示沒有意見等語（見本院卷第294頁
    ）等一切情狀，分別量處被告子○○如主文所示之刑，以示懲
    儆。
　㈢被告天○○：
　　爰以行為人之責任為基礎，審酌現今詐欺集團以各種名目實
    施電話詐欺，常使善良之民眾畢生積蓄付諸一空，且求償無
    門，而各詐欺集團核心或重要成員卻因此獲取暴利，造成高
    度民怨與社會不安，被告天○○正值青年，非無工作能力，卻
    不思以己力工作以賺取財物，為貪圖輕易獲得金錢，率爾參
    與詐欺集團擔任取款車手，致多位告訴人及被害人受有財產
    損失，妨害社會正常交易秩序及人民間之互信基礎，犯罪所
    生實害難謂輕微，所為實屬不該，應予嚴懲；且被告天○○前
    有竊盜前科，有臺灣高等法院被告前案紀錄表在卷可憑，素
    行非佳；又被告天○○迄未與告訴人及被害人和解並賠償其損
    害；惟念被告天○○犯後坦承犯行，並無同罪質之前科紀錄，
    考量其本案所提領之金額、及於該詐欺集團之角色分工，並
    非居於主導或核心地位，且加入擔任車手之時間非長；兼衡
    被告自陳教育程度為高職畢業、未婚、無子女、從事粗工；
    犯罪動機及目的係為照顧年邁祖母；告訴人己○○對本案表示
    沒有意見等語（見本院卷第294頁）等一切情狀，分別量處
    被告天○○如主文所示之刑，以示懲儆。
　㈣數罪併罰之案件，無庸於每一個案判決時定其應執行刑，如
    待被告所犯數罪全部確定後，於執行時始由檢察官聲請法院
    裁定執行刑，不但能保障被告之聽審權，符合正當法律程序
    ，更可提升刑罰之可預測性，減少不必要之重複裁判，避免
    違反一事不再理原則情事之發生（最高法院110年度台抗大
    字第489號裁定意旨參照）。查，依卷內臺灣高等法院被告
    前案紀錄表顯示，被告子○○、被告天○○均另涉犯其他加重詐
    欺案件，分別遭檢察官偵查、或繫屬其他法院審理中，而該
    其他案件與本案乃符合「裁判確定前犯數罪」之要件而得定
    應執行之刑，依上開說明，本院就被告子○○、被告天○○所犯
    本案數罪，爰均暫不予併定其應執行刑，嗣就其所犯數罪全
    部確定後，再由檢察官依法聲請法院裁定應執行刑，以保障
    其等權益及符合正當法律程序要求。
五、沒收部分：
　㈠被告子○○：
　⒈扣案之蘋果手機1支（型號：Iphone XS；IMEI碼：000000000
    000000號），為被告子○○所有，且供其與所屬詐欺集團成員
    聯繫、參與本案犯行之用等情，業據被告子○○於審理時所自
    承（見本院卷第298頁），應依刑法第38條第2項前段之規定
    ，宣告沒收之；扣案之新臺幣(下同)149000元，為被告子○○
    尚未及上繳之犯罪所得，均應依刑法第38條之1第1項前段之
    規定，宣告沒收之。
　⒉被告子○○擔任本案車手頭、收水手之分工，報酬為每日1500
    元至4000元，業據被告子○○於審理中供承在卷（見本院卷第
    298頁）。則依上開標準，被告子○○本案犯行為附表一編號2
    、3、5至18所示部分，分別係於不同之11日所為之16次犯行
    ，依有利於被告子○○之認定標準計算，每日報酬為1500元，
    估算被告子○○本案犯罪所得為16500元，該筆金額雖未扣案
    ，仍應依刑法第38之1條第1項前段、第3項之規定宣告沒收
    ，於全部或一部不能沒收或不宜執行沒收時，追徵其價額。
　⒊至於扣案之提款卡26張，雖為被告子○○自本案詐欺集團不詳
    成員所取得之物，然提款卡一經掛失重新申辦即喪失效用，
    應無再遭本案詐欺集團成員利用之虞；而扣案之車牌號碼00
    0-0000號自用小客車，雖為被告子○○用以搭載車手前往提領
    贓款之犯罪工具，惟此等物品沒收與否對犯罪之預防及公共
    安全之維護影響不大，故本院考量沒收上開扣案物品，不具
    有刑法上之重要性，爰均依刑法第38條之2第2項之規定，不
    予宣告沒收。　　
　㈡被告天○○：
　⒈扣案之蘋果手機1支（型號：Iphone 6；IMEI碼：0000000000
    00000號），為被告天○○所有，且供其與所屬詐欺集團成員
    聯繫、參與本案犯行之用等情，業據被告天○○於警詢及審理
    時所自承（見警0000000000號卷第81頁、本院卷第298頁）
    ，應依刑法第38條第2項前段之規定，宣告沒收之。至於被
    告天○○扣案之蘋果手機1支（型號Iphone XS；IMEI碼：0000
    00000000000號），雖為被告天○○所有，惟無證據證明係供
    本案犯罪所用之物，爰不併宣告沒收。
　⒉沒收新制係參考外國立法例，為契合沒收之法律本質，認沒
    收為刑法所定刑罰及保安處分以外之法律效果，具有獨立性
    ，而非刑罰（從刑），已明定沒收為獨立之法律效果，在修
    正刑法第五章之一以專章規範，故判決主文內諭知沒收，已
    毋庸於各罪項下分別宣告沒收，亦可另立一項合併為相關沒
    收宣告之諭知，使判決主文更簡明易懂，增進人民對司法之
    瞭解與信賴（最高法院106年度台上字第386號判決意旨參照
    ）。查，被告天○○如附表一編號1、3、4、12、15、16所示
    多次提款行為，部分係在同一天晚上，提款時間甚為接近，
    應無可能是於各次提款後逐次抽取報酬，而是於累積一定金
    額或是當日擔任車手工作完結後始一併結算並領取報酬，且
    被告天○○所提領與本案詐欺有關款項之總金額，較附表一編
    號1、3、4、12、15、16所示之告訴人、被害人受騙之總金
    額為少，亦難以就被告天○○所提領與本案有關之款項明確區
    分各屬何一告訴人、被害人受騙款項，對於各告訴人、被害
    人受害部分分別計算被告天○○所取得之報酬並依附於被告所
    犯各罪名下為沒收及追徵價額之宣告，也有事實上之困難，
    故參酌上揭最高法院判決意旨，僅就被告天○○犯罪所得總額
    合一宣告沒收及追徵價額。
　⒊而被告天○○於偵查中自承，其於本案參與詐欺集團擔任提款
    車手可依其提款金額領取3%之報酬，且其將提領金額交給被
    告子○○後，被告子○○即會計算其報酬而交付之等語（見110
    年度軍偵字第12號卷一第167頁、第167頁反面）。又依本案
    前開認定被告天○○如附表一編號1、3、4、12、15、16所示
    提款或交付提款卡、收取贓款等行為，其中與本案詐欺有關
    之金額為301069元（如附表匯款金額與提領金額有不符者，
    以有利被告天○○來計算，故採較少者為準），是被告天○○本
    案所取得報酬合計為9032元（計算至個位數），此等款項乃
    是被告天○○因犯罪所得之物，未據扣案，亦未合法發還與各
    告訴人或被害人，自應依刑法第38條之1第1項、第3項之規
    定予以宣告沒收，於全部或一部不能沒收或不宜執行沒收時
    ，追徵其價額。
　㈢犯洗錢防制法第14條之罪，其所移轉、變更、掩飾、隱匿、
    收受、取得、持有、使用之財物或財產上利益，沒收之，洗
    錢防制法第18條第1項前段定有明文。關於犯罪行為人犯洗
    錢防制法第14條之罪，其所掩飾、隱匿之財物本身僅為洗錢
    之標的，難認係供洗錢所用之物，故洗錢行為之標的除非屬
    於前置犯罪之不法所得，而得於前置犯罪中予以沒收者外，
    既非本案洗錢犯罪之工具及產物，亦非洗錢犯罪所得，尤非
    違禁物，尚無從依刑法沒收規定予以宣告沒收，自應依上開
    第18條第1項前段規定予以宣告沒收。且此規定係採義務沒
    收主義，祇要合於前述規定，法院即應為相關沒收之諭知，
    然該洗錢行為之標的是否限於行為人者始得宣告沒收，法無
    明文，是從有利於被告之認定，倘法條並未規定「不問屬於
    犯罪行為人與否均沒收」時，自仍以屬於被告所有者為限，
    始應予沒收。被告子○○、被告天○○就車手提領附表一所示詐
    欺款項已逐層交付予本案詐騙集團不詳成員，依卷內現存事
    證，其等對於該等款項欠缺共同處分權，尚無從依洗錢防制
    法第18條第1項前段或依刑法第38條之1第1項前段、第3項規
    定，逕分別對被告子○○、被告天○○宣告沒收或追徵附表一「
    提領金額」欄所示之詐欺金額，併此敘明。
六、職權告發：
　㈠被告子○○就附表一編號4「犯罪分工」欄所示部分之行為，涉
    有刑法第339條之4第1項第2款之三人以上共同詐欺取財罪嫌
    、洗錢防制法第14條第1項之一般洗錢罪嫌。
　㈡上開部分非檢察官起訴效力範圍，惟因被告子○○於偵查中坦
    承該部分犯行，且有本案相關證據可佐，故本院依刑事訴訟
    法第241條之規定，依職權向檢察官提出告發。
據上論斷，應依刑事訴訟法第273條之1第1項、第299條第1項前
段（依刑事判決精簡原則，僅記載程序法條），判決如主文。
本案經檢察官邱朝智提起公訴；檢察官陳昱奉到庭執行職務。
中　　華　　民　　國　　111 　年　　2 　　月　　24　　日
　　　　　　　　　刑事第四庭　法　官　康敏郎
以上正本證明與原本無異。
如不服本判決應於收受判決後20日內向本院提出上訴書狀，並應
敘述具體理由；其未敘述上訴理由者，應於上訴期間屆滿後20日
內向本院補提理由書（均須按他造當事人之人數附繕本）「切勿
逕送上級法院」。告訴人或被害人如對於本判決不服者，應具備
理由請求檢察官上訴，其上訴期間之計算係以檢察官收受判決正
本之日期為準。　　　　　　
中　　華　　民　　國　　111 　年　　2 　　月　　24　　日
                              書記官　陳佾澧
壹、附錄本案所犯法律條文：
一、刑法第339條之4第1項
　　犯第339條詐欺罪而有下列情形之一者，處1年以上7年以下
    有期徒刑，得併科1百萬元以下罰金：
　　一、冒用政府機關或公務員名義犯之。
　　二、三人以上共同犯之。
　　三、以廣播電視、電子通訊、網際網路或其他媒體等傳播工
        具，對公眾散布而犯之。
二、洗錢防制法第14條第1項
　　有第2條各款所列洗錢行為者，處7年以下有期徒刑，併科新
    臺幣5百萬元以下罰金。
貳、附表一（金額：新臺幣）
編號 告訴人/被害人 行使詐術時間 行使詐術方式 匯款時間 匯款金額 人頭帳戶 提領人 提領時間 提領地點 提領金額 犯罪分工 備註 1 癸○○ 110年1月5日20時05分許 假冒網購公司人員，向告訴人癸○○佯稱其信用卡遭盜刷，需依指示操作網路銀行。 110年1月5日： ㈠21時40分許 ㈡21時46分許 ㈠4萬9,987元 ㈡4萬9,987元 林泊豆之華南銀行大里分行帳號000-000000000000號帳戶 天○○ 110年1月5日21時45分許至同日時59分許 嘉義縣○○鄉○○街000號嘉義縣水上鄉農會民生分部自動櫃員機 接續提領2萬元、2萬元、1萬元、2萬元、2萬元及1萬元。 由不詳成員交付人頭帳戶提款卡予天○○，天○○提款後，於不詳時間，在不詳地點將提領贓款交予不詳成員。  逾9萬9974元之部分為其他被害人所匯 2 庚○○ 110年1月14日19時01分許 假冒網購公司人員，向告訴人庚○○佯稱其帳戶遭盜用購買商品，需依指示操作網路銀行。 110年1月15日0時6分許 4萬9,987元 陳慶章之彰化銀行北中壢分行帳號000-00000000000000號帳戶 吳○麟 110年1月15日0時9分許至同日時10分許 嘉義縣○○鎮○○路00號全家超商大林站前店自動櫃員機 接續提領2萬元、2萬元及2萬元。 由子○○交付人頭帳戶提款卡予吳○麟，吳○麟提款後，於110年1月15日（起訴書誤載為110年3月15日）1時30分許，在嘉義市區某處將提領贓款交予子○○。 逾4萬9987元之部分為其他被害人所匯 3 申○○ 110年1月5日17時41分許 假冒網購公司人員，向告訴人申○○佯稱其已升級為黃金會員，如欲取消需依指示操作 110年1月5日19時43分許 2萬123元 吳勇漢之彰化銀行北港分行帳號000-00000000000000號帳戶 天○○ 110年1月5日19時44分許至45分許 嘉義縣○○市○○○路○段0號臺灣銀行太保分行自動櫃員機 接續提領2萬元及2萬元 由子○○交付人頭帳戶提款卡予天○○，天○○提款後，於不詳時間（起訴書誤載為110年5月19日21時許），在嘉義市西區垂楊路某處將提領贓款交予巳○○，再由巳○○交予子○○。 逾2萬123元部分為其他被害人所匯 4 戊○○ 110年1月5日17時58分許 假冒網購人員，向告訴人戊○○佯稱因設定錯誤導致重複下單，如欲取消需依指示操作 110年1月5日21時1分許 3萬元  天○○ 110年1月5日22時31分45秒許 嘉義市○區○○路000號嘉義大學民生校區郵局自動櫃員機 1萬元 由子○○交付人頭帳戶提款卡予天○○，天○○提款後，於不詳時間，在嘉義市西區垂楊路某處將提領贓款交予子○○。 子○○共同涉犯三人以上共同詐欺取財等罪嫌部分，不在本案檢察官起訴效力範圍，爰依職權告發。 5 酉○○ 110年1月21日17時07分許 假冒網購人員，向告訴人酉○○佯稱因誤設為經銷商導致重複扣款，如欲取消需依指示操作 110年1月21日： ㈠18時8分許 ㈡18時15分許 ㈠3萬4,123元 ㈡1萬5,985元 林丞斌之臺北富邦銀行豐原分行帳號000-000000000000號帳戶 吳○麟 110年1月21日18時13分37秒許起至同日時17分30秒止。 嘉義市○區○○路000號臺北富邦銀行嘉義分行自動櫃員機 接續提領5萬元、5萬元、3萬3,000元及1萬6,000元 由子○○交付人頭帳戶提款卡予吳○麟，吳○麟於提款後，於110年1月21日19時許，在嘉義縣中埔鄉某處，將14萬9,000元（合併提領其他不詳被害人之匯款）贓款交予子○○。 逾5萬108元部分為其他被害人所匯 6 丙○○ 110年1月21日17時56分許 假冒網購人員，向告訴人丙○○佯稱因人員操作失誤導致公司損失，需透過告訴人取消該筆交易 110年1月21日18時8分許 9萬9,123元       逾9萬9123元部分為其他被害人所匯 7 辛○○ 110年1月13日21時許 假冒網購人員，向告訴人辛○○佯稱因系統錯誤導致重複下單，如欲取消需依指示操作 110年1月13日： ㈠23時39分許 ㈡23時42分許 110年1月14日： ㈢0時2分許 ㈠4萬9,989元 ㈡3萬8,981元 ㈢3萬4,102元 劉宇婕之國泰世華銀行彰化分行帳號000-000000000000號帳戶 吳○麟 110年1月13日23時50分39秒起至翌（14）日0時13分44秒止 臺南市○○區○○路○段00號國泰世華銀行臺南分行自動櫃員機 接續提領8萬9,000元、10萬元及10萬元 由子○○交付人頭帳戶提款卡予吳○麟，由吳○麟、地○○一同搭乘火車前往臺南市○○區○○路○段00號國泰世華銀行臺南分行，吳○麟提款後交予地○○，再由地○○交予吳尊勝。 逾12萬3072元之部分為其他被害人所匯 8 未○○ 110年1月13日21時33分許 假冒網購人員，向告訴人未○○佯稱因公司操作失誤導致重複扣款，如欲取消需依指示操作 110年1月14日： ㈠0時4分許 ㈡0時6分許 ㈠4萬9,991元 ㈡4萬9,991元       逾9萬9982元之部分為其他被害人所匯 9 亥○○ 110年1月13日19時許 假冒網購人員，向告訴人亥○○佯稱因公司操作失誤導致重複扣款，如欲取消需依指示操作 110年1月14日： ㈠0時5分許 ㈡0時6分許 ㈠4萬9,999元 ㈡1萬6,050元       逾6萬6049元之部分為其他被害人所匯 10 辰○○ 110年1月9日15時42分許 假冒網購人員，向告訴人辰○○佯稱其有商品購買紀錄，如欲取消需依指示操作 110年1月9日： ㈠17時12分許 ㈡17時30分許 　 　 　 　 ㈠4萬9,992元 ㈡9萬9,999元 李佳華之中華郵政新莊郵局帳號000-00000000000000號帳戶               吳○麟          110年1月9日17時22分許起至17時40分許止 嘉義市○區○○○路000號嘉義保安郵局自動櫃員機     接續提領4萬元、1萬元、6萬元及4萬元。      由子○○交付人頭帳戶提款卡予吳○麟，再由子○○駕駛車牌號碼000-0000號自用小客車搭載吳○麟前往嘉義市○區○○○路000號提領款項後，將款項交予子○○。      110年1月10日0時25分許         9萬9,999元   地○○           110年1月10日0時44分許起至0時46分許止  嘉義市○區○○路000號嘉義民權郵局自動櫃員機      接續提領6萬元及4萬元。         由巳○○交付人頭帳戶提款卡予地○○，再由子○○駕駛車牌號碼000-0000號自用小客車搭載地○○前往嘉義市○區○○路000號提領款項後，將款項交予巳○○，再由巳○○交予子○○。      110年1月10日0時7分許    9萬9,999元 黃兩財之中國信託土城分行帳號000-000000000000號帳戶 吳○麟 110年1月10日0時13分許至0時16分許止 嘉義市○區○○路000號玉山銀行嘉義分行自動櫃員機 接續提領2萬元、2萬元、2萬元、2萬元及2萬元 由子○○交付人頭帳戶提款卡予吳○麟，再由子○○駕駛車牌號碼000-0000號自用小客車搭載吳○麟前往嘉義市○區○○路000號提領款項後，將款項交予子○○。  11 卯○○ 110年1月16日14時52分許 假冒網購人員，向告訴人卯○○佯稱因公司操作失誤導致重複扣款，如欲取消需依指示操作 110年1月16日： ㈠15時56分許 ㈡16時許 ㈠5萬7,155元 ㈡2萬6,014元 李國寧之高雄銀行北高雄分行帳號000-000000000000號帳戶 吳○麟 110年1月16日16時2分許起至16時4分許止 臺南市○○區○○路000號第一銀行新營分行自動櫃員機 接續提領2萬、2萬元、2萬元2萬元及2萬元 由子○○交付人頭帳戶提款卡予吳○麟，由吳○麟、地○○一同搭乘火車前往臺南市○○區○○路000號第一銀行新營分行，吳○麟提款後交予地○○，再由地○○交予子○○。 逾8萬3169元部分為其他被害人所匯 12 寅○○ 110年1月18日19時59分許 假冒網購人員，向告訴人寅○○佯稱因公司操作失誤導致重複扣款，如欲取消需依指示操作 110年1月18日20時56分許 2萬1,001元 林宥廷之中華郵政虎尾郵局帳號000-00000000000000號帳戶 丁○○ 110年1月18日21時18分許至同日時19分許 嘉義縣○○鎮○○○街0號統一超商合泰門市自動櫃員機 接續提領2萬元及1,000元 由子○○交付人頭帳戶提款卡予天○○、丁○○，再由丑○○駕駛車牌號碼000-0000號自用小客車搭載天○○、丁○○前往嘉義縣○○鎮○○○街0號提領款項後，再將款項交予子○○。  13 戌○○ 110年1月14日17時38分許 假冒網購人員，向告訴人戌○○佯稱因公司操作失誤導致重複扣款，如欲取消需依指示操作 110年1月14日20時42分許 1萬2,030元 陳慶章之聯邦銀行內壢分行帳號000-000000000000號帳戶 吳○麟 110年1月14日20時44分許 雲林縣○○市○○路00號彰化銀行斗六分行自動櫃員機 提領2萬元 由子○○交付人頭帳號提款卡予吳○麟，吳○麟提款後，於110年1月14日22時許，在雲林縣○○市○○路00號將提領贓款交予子○○。 逾1萬2030元部分為其他被害人所匯 14 甲○○ （未提告） 110年1月14日19時許 假冒網購人員，向被害人甲○○佯稱因公司操作失誤導致重複扣款，如欲取消需依指示操作 110年1月14日20時46分許 1萬7,997元   110年1月14日20時52分許 雲林縣○○市○○路00號華南銀行斗六分行自動櫃員機 提領1萬8,000元  逾1萬7997元之部分為其他被害人所匯 15 己○○ 110年1月22日22時許前某時許 假冒網購人員向告訴人己○○佯稱欲升級為公司白金會員，需配合指示操作 110年1月22日： ㈠22時26分許 ㈡22時36分許 ㈢22時48分許 ㈣22時51分許 ㈠2萬9,985元 ㈡2萬9,985元 ㈢3萬元 ㈣1萬4,123元 文嘉傑之中國信託銀行民族分行帳號000-000000000000號帳戶 吳○麟 110年1月22日22時37分許起至57分許止 臺南市○○區○○○路000號中國信託銀行鹽行分行自動櫃員機 接續提領3萬元、2萬9,000元、3萬及1萬4,000元 由子○○交付人頭帳號提款卡予吳○麟，吳○麟提款後，於110年1月22日23時許，在臺南市○○區○○○路000號將提領贓款交予天○○，再由天○○交予子○○。  16 壬○○ 110年1月17日14時41分許 假冒網購人員，向告訴人壬○○佯稱因公司操作失誤導致重複扣款，如欲取消需依指示操作 110年1月17日： ㈠15時26分許 ㈡15時31分許 ㈠2萬9,987元 ㈡1萬6,985元 崔耀宗之中華郵政左營郵局帳號000-00000000000000號帳戶 天○○ 110年1月17日15時37分許 嘉義市○區○○路00號中華郵政福全郵局自動櫃員機 提領4萬7,000元 由子○○交付人頭帳戶提款卡予天○○，再由子○○駕駛車牌號碼000-0000號自用小客車搭載天○○前往提領贓款，嗣於110年1月17日16時許，在嘉義市西區嘉雄陸橋旁將款項交予子○○。 逾4萬6972元之部分為其他被害人所匯 17 乙○○ 110年1月9日15時25分許 假冒網購人員，向告訴人王泳婕佯稱因公司遭駭客入侵導致重複扣款，如欲取消需依指示操作 110年1月9日21時20分許 9,999元 黃兩財玉山銀行東三重分行帳號000-0000000000000號帳戶 吳○麟 110年1月9日20時55分許起至21時36分許止 嘉義市○區○○路0段000號家樂福嘉義電玉山銀行自動櫃員機 接續提領3萬元、3萬元、3萬元、1萬元及1萬元 由子○○交付人頭帳戶提款卡予吳○麟，再由子○○駕駛車牌號碼000-0000號自用小客車搭載吳○麟前往提領贓款，並將款項交予子○○。  18 午○○ 110年1月9日15時01分許 假冒網購人員，向告訴人午○○佯稱因公司操作失誤導致重複扣款，如欲取消需依指示操作 110年1月9日： ㈠20時39分許 ㈡20時41分許 ㈠4萬9,989元 ㈡4萬9,983元        
參、附表二
編號 告訴人/被害人 主文 1 癸○○ 天○○共同犯三人以上共同詐欺取財罪，處有期徒刑貳年。 2 庚○○ 子○○共同犯三人以上共同詐欺取財罪，處有期徒刑壹年柒月。 3 申○○ ㈠子○○共同犯三人以上共同詐欺取財罪，處有期徒刑壹年陸月。 ㈡天○○共同犯三人以上共同詐欺取財罪，處有期徒刑壹年肆月。 4 戊○○ 天○○共同犯三人以上共同詐欺取財罪，處有期徒刑壹年參月。 5 酉○○ 子○○共同犯三人以上共同詐欺取財罪，處有期徒刑壹年捌月。 6 丙○○ 子○○共同犯三人以上共同詐欺取財罪，處有期徒刑貳年。 7 辛○○ 子○○共同犯三人以上共同詐欺取財罪，處有期徒刑貳年貳月。 8 未○○ 子○○共同犯三人以上共同詐欺取財罪，處有期徒刑貳年。 9 亥○○ 子○○共同犯三人以上共同詐欺取財罪，處有期徒刑壹年捌月。 10 辰○○ 子○○共同犯三人以上共同詐欺取財罪，處有期徒刑貳年陸月。 11 卯○○ 子○○共同犯三人以上共同詐欺取財罪，處有期徒刑貳年。 12 寅○○ ㈠子○○共同犯三人以上共同詐欺取財罪，處有期徒刑壹年陸月。 ㈡天○○共同犯三人以上共同詐欺取財罪，處有期徒刑壹年肆月。 13 戌○○ 子○○共同犯三人以上共同詐欺取財罪，處有期徒刑壹年伍月。 14 甲○○（未提告） 子○○共同犯三人以上共同詐欺取財罪，處有期徒刑壹年伍月。 15 己○○ ㈠子○○共同犯三人以上共同詐欺取財罪，處有期徒刑貳年貳月。 ㈡天○○共同犯三人以上共同詐欺取財罪，處有期徒刑貳年。 16 壬○○ ㈠子○○共同犯三人以上共同詐欺取財罪，處有期徒刑壹年柒月。 ㈡天○○共同犯三人以上共同詐欺取財罪，處有期徒刑壹年伍月。 17 乙○○ 子○○共同犯三人以上共同詐欺取財罪，處有期徒刑壹年肆月。 18 午○○ 子○○共同犯三人以上共同詐欺取財罪，處有期徒刑貳年。